臺灣新竹地方法院民事簡易判決
111年度竹北簡字第115號
原      告  黃淼霖  
訴訟代理人  曾彥峯律師
被      告  吳懿樺  
上列當事人間確認本票債權不存在事件，本院於民國111年4月22
日言詞辯論終結，判決如下：
    主  文
確認被告持有如本判決附表所示之本票債權對原告不存在。
訴訟費用新臺幣貳萬捌仟零貳拾柒元由被告負擔。
    事實及理由
一、確認之訴非原告有即受確認判決之法律上利益者，不得提起
    。所謂即受確認判決之法律上利益，係指法律關係之存否不
    明確，致原告在法律上之地位有不安之狀態存在，且此種不
    安之狀態，能以本件確認判決將之除去者而言，最高法院52
    年台上字第1240號判例意旨參見。查，被告執有本判決附表
    所示之本票一紙（下稱系爭本票），並持向本院聲請本票裁
    定，經本院以110年度票字第339號民事裁定准許在案，然原
    告否認系爭本票債權存在，顯然兩造就系爭本票債權存在與
    否發生爭執，且此法律關係存否不明確之爭執，得以確定判
    決除去此一不安定性，揆諸前揭說明，原告即有受確認判決
    之法律上之利益，其提起本件訴訟應予准許。
二、原告主張：其無向被告借款，被告卻稱民國109年6月12日將
    新臺幣（下同）120萬元轉交給訴外人黃成金（下逕稱其姓
    名黃成金），卻又表示從104年11月28日到目前都未收到黃
    成金轉交之利息，可見到底有無120萬元借款與借款當事人
    包不包含原告等節，即有矛盾，且被告自承是在109年9月28
    日從黃成金處拿到系爭本票，而系爭本票到期日是105年5月
    30日，明顯罹於時效，原告縱使有積欠被告借款，原告亦得
    拒絕給付等語提其本件訴訟，聲明如主文第1項所示。
三、被告則以：本件為三角借款關係，即黃成金向被告表示若與
    其一同借款給原告，借款120萬元本金每月利息被告可得2萬
    4,000元，被告遂於109年6月12日將120萬元交付給黃成金，
    但是從104年11月28日至111年4月皆無收到黃成金轉交之利
    息，被告曾於109年9月28日從黃成金處拿到系爭本票，票面
    金額273萬元包含借款本金120萬元與未給付利息，又從109
    年10月5日至110年7月20日跟原告、黃成金一起溝通清償事
    宜，原告有同意273萬元部分，惟僅表示只願意對一個債權
    人負責，黃成金不願意幫被告簽立債權轉移證明書，是因為
    原告與黃成金對積欠金額說法不一致，故被告持系爭本票聲
    請裁定准予強制執行等語資為抗辯，爰答辯聲明求為駁回原
    告之訴。
四、得心證之理由：
（一）系爭本票原因關係不存在：　　
　 1、按，當事人主張有利於己之事實者，就其事實有舉證之責
      任。民事訴訟法第277條前段定有明文。又本票固為無因
      證券，票據債務人不得以自己與發票人或執票人前手間所
      存在之抗辯事由，對抗執票人。然發票人非不得以自己與
      執票人間所存之抗辯事由對抗執票人，此觀票據法第13條
      本文之反面解釋自明。又如發票人一旦提出其基礎原因關
      係不存在之對人抗辯，執票人自應就該基礎原因關係存在
      之積極事實，負舉證責任（最高法院87年度台上字第1601
      號判決意旨參照）。另確認法律關係不存在之訴，如被告
      主張其法律關係存在時，應由被告負舉證責任（最高法院
      42年台上字第170號判例意旨參照）。
　 2、查，系爭本票原因經原告否認，並提出消費借貸關係不存
      在之抗辯，則被告對於已交付借款及消費借貸關係有效成
      立之積極事實，自應負舉證責任。對此，被告提出亞太影
      視傳播事業有限公司（下稱亞太公司）98年4月20日投資
      人契約書，契約當事人係黃淼霖、黃成金，且內容係由黃
      成金出資50萬元投資亞太公司，並由黃淼霖經營黃成金單
      純投資分紅不干涉公司所有之業務及帳目，獲利每3個月
      分配1次紅利3萬元，第2年3萬3,000元，並以新竹縣○○鎮○
      ○里0鄰00號房屋設定投資本金（見本院卷第31頁），而原
      告以其所有坐落於關西鎮老焿寮段241地號土地（面積216
      平方公尺）與同段23建號房屋（門牌號碼：新竹縣○○鎮○○
      ○00號，面積140平方公尺）設定100萬元最高限額抵押權
      予黃成金（見本院卷第32〜45頁，擔保債權確定期日為107
      年11月9日之他項證明書、設定契約書、不動產登記謄本
      ），以上事實不僅與被告無關，且不足以證明兩造間存在
      消費借貸契約，而被告除執有系爭本票外，並未提出其他
      證據證明兩造確有此筆120萬元借貸之合意，亦未能提出
      經原告簽收120萬元之憑證，基於本票係無因證券，簽發
      之原因多端，不能單以票據之取得，作為借款已交付及消
      費借貸關係有效成立之證明。從而，原告主張系爭本票原
      因關係不存在，即屬有據。
（二）系爭本票債權請求權已罹於消滅時效：
　 1、按，票據上之權利，對匯票承兌人及本票發票人，自到期
      日起算，見票即付之本票，自發票日起算，3年間不行使
      ，因時效而消滅，票據法第22條第1項前段定有明文。時
      效完成後，債務人得拒絕給付，民法第144條第1項亦有明
      定。
　 2、查，系爭本票所載發票日為102年5月31日，到期日105年5
      月30日，系爭本票債權請求權期間自到期日105年5月30日
      起算3年，至108年5月29日時效即屬完成。被告自承109年
      9月28日拿到系爭本票，110年間才提出系爭本票向本院聲
      請本票裁定（見本院卷第28〜29頁被告書狀及其附件），
      未舉證有何中斷時效之事由，則因被告未於發票日3年內
      行使票據權利，依前開規定，系爭本票之債權請求權，業
      已罹於消滅時效，而民法第144條第1項所定關於時效完成
      後之效力，係採抗辯權發生主義，經原告為時效抗辯後，
      縱使該票據債權請求權存在，亦因罹於時效而消滅。　　
五、綜上，兩造間就系爭本票之基礎原因關係即金錢消費借貸契
    約不存在，且系爭本票票據債權請求權亦罹於消滅時效，是
    原告請求確認系爭本票債權不存在，即屬有據，爰判決如主
    文第1項所示。
六、本件判決之基礎已臻明確，兩造其餘之攻擊防禦方法及所提
    證據，核與本件判決結果不生影響，爰不一一論述，併此敘
    明。
據上論結，本件原告之訴為有理由，依民事訴訟法第78條，判決
如主文。　
中　　華　　民　　國　　111 　年　　5 　　月　　13　　日
                  竹北簡易庭  法　官　周美玲
以上正本係照原本作成。
被告如對本判決上訴，須於判決送達後20日內向本院提出上訴狀
，應一併繳納上訴審裁判費暨添具繕本1件，同時繳納第二審上
訴費用新臺幣4萬2,040元。
中　　華　　民　　國　　111 　年　　5 　　月　　13　　日
                              書記官　楊  霽
附表：
發票日（民國） 票面金額（新臺幣） 到期日（民國） 102年5月31日 273萬元 105年5月30日 備註：上列票據事項見本院卷第29頁影本，票號CH907376號正       面記載。